【裁判字號】    97,台上,235
【裁判日期】    970117
【裁判案由】    違反毒品危害防制條例
【裁判全文】
最高法院刑事判決              九十七年度台上字第二三五號
上  訴  人  甲○○
            乙○○
選任辯護人  郭隆偉  律師
上列上訴人等因違反毒品危害防制條例案件，不服臺灣高等法院
臺中分院中華民國九十六年九月四日第二審更審判決（九十六年
度上重更(二)字第三七號，起訴案號：臺灣彰化地方法院檢察署九
十三年度偵字第二九七二、三０八一、四二九九、四五六一、四
五六二、五一一六號），提起上訴，本院判決如下：
    主  文
上訴駁回。
    理  由
按刑事訴訟法第三百七十七條規定，上訴於第三審法院，非以判
決違背法令為理由，不得為之。是提起第三審上訴，應以原判決
違背法令為理由，係屬法定要件。如果上訴理由書狀並未依據卷
內訴訟資料，具體指摘原判決不適用何種法則或如何適用不當，
或所指摘原判決違法情事，顯與法律規定得為第三審上訴理由之
違法情形，不相適合時，均應認其上訴為違背法律上之程式，予
以駁回。本件原判決認定：上訴人甲○○、乙○○明知海洛因為
毒品危害防制條例規定之第一級毒品，不得非法持有、販賣，猶
基於營利之概括犯意，或由互有犯意聯絡與行為分擔之甲○○與
與其同居人蔡瓊（已經判處罪刑確定）、或甲○○與乙○○，或
由甲○○單獨，自民國九十二年十月間至九十三年四月下旬，先
後多次在彰化縣大城鄉、芳苑鄉、二林鎮各地，將海洛因以塑膠
袋分裝後，依不同重量以每包新臺幣（下同）一千、五千、二萬
五千元不等價格出售，其中(一)甲○○與蔡瓊共同販售陳逸震、黃
宗源與謝博文（二人合資購買）、吳宗益、陳淑珠共十九次，得
款一萬九千元，(二)甲○○與乙○○共同販售施瑞濠二十次，得款
二萬元，(三)甲○○單獨販售賴家榮、陳民岳共五次，得款三萬三
千元，詳如原判決附表二所示等情。爰撤銷第一審判決，比較新
舊法，改判仍論處上訴人等共同連續販賣第一級毒品罪刑，並適
用刑法第五十九條規定酌量減輕其刑。已綜核全部卷證資料，詳
加斟酌論斷，敘明其所憑之證據及認定之理由，而以上訴人等否
認犯罪所持之辯解為不足採，予以指駁綦詳，俱有卷存之證據資
料可資覆按，從形式上觀察，並無判決違背法令之情形存在。按
證人所為不利上訴人等之供述是否可採？證人先後所為不一之陳
述何者可信？上訴人等有無售賣海洛因？是否意圖營利？均屬原
審取捨證據及判斷證據證明力以認定事實之職權行使範疇。原判
決審酌：(一)證人陳逸震於警詢時所為明確指述向甲○○與蔡瓊購
買海洛因，並經第一審勘驗警詢錄音帶確認該供述內容無訛。(二)
證人黃宗源於警詢，並與謝博文於第一審，分別證述向甲○○與
蔡瓊購買海洛因之情，且黃宗源與謝博文所持用之行動電話與蔡
瓊所持用者於九十三年二月二十六日迄四月十日間各有多達七十
二次、四十九次之通話紀錄，有雙向通聯紀錄在卷可稽。(三)證人
吳宗益於警詢時所為明確指述向甲○○與蔡瓊購買海洛因，並經
第一審二次勘驗警詢錄音帶，確認所供內容與筆錄記載相符，且
有卷附雙向通聯紀錄，證實吳宗益所持用之行動電話與甲○○、
蔡瓊所持用者於九十三年三月二十八日曾有二次通話紀錄。(四)證
人陳淑珠於警詢及第一審，分別明確證述向甲○○與蔡瓊購買海
洛因經過，並有雙方以行動電話聯絡之雙向通聯紀錄在卷可考。
(五)證人施瑞濠於警詢及第一審，分別明確證述如何向甲○○與乙
○○購買海洛因，並有卷附雙向通聯紀錄證實彼等以行動電話聯
絡之情，且稱與上訴人等無任何仇恨，其嗣於第一審詰問時，表
示買毒品時都沒有看到人云云，所為翻異前供之詞，不足採信。
復經監聽甲○○與乙○○於九十三年六月二日下午九時四十六分
至五十五分許之行動電話通話，顯示二人確有共同販賣海洛因情
事，且甲○○係居販毒之主導角色，亦有錄音帶及監聽譯文在卷
為憑。(六)證人賴家榮於第一審明確指述向甲○○購買海洛因，所
持用之行動電話與甲○○持用者於九十三年一月二十日至二月十
六日有多達五十八次通話紀錄，有雙向通聯紀錄在卷可資佐證。
以彼等電話往來密切頻繁，足見所供非虛，賴家榮嗣於第一審審
理時翻異前供，改稱係與甲○○合買海洛因云云，係意圖迴護之
詞，不足採信。(七)證人陳民岳於警詢時明確指述經由甲○○所持
用之行動電話聯絡購買海洛因，由甲○○指定交易地點，並經指
認甲○○照片無訛。且所供原向蔡瓊買海洛因，俟蔡瓊被警查獲
，乃改與甲○○聯絡買賣事宜之日期，與蔡瓊經逮捕羈押之日期
，核對相符。其嗣於第一審詰問時，表示無法確定售賣海洛因者
為甲○○云云，係刻意迴護之詞，不足採信。原判決復分別說明
上開證人等所為不利上訴人等證述，具有較可信之特別情況，且
為證明犯罪事實存否所必要，乃採為本件事實認定之基礎，逐一
於理由內詳敘其斟酌取捨而得心證之理由，所為判斷，尚無悖乎
一般經驗及論理法則，自不得任意指為違法。上訴人等上訴意旨
再事爭執證人等之歷次陳述何者為可信，漫就原審取捨證據、判
斷證據證明力以認定事實之職權適法行使，暨判決內已明白論斷
之事項，持其主觀上之意見為不同之評價，砌詞指摘，並為單純
事實上之爭執，與法律規定得為第三審上訴理由之違法情形，不
相適合。末查刑之量定，係實體法上賦予法院職權裁量之事項，
倘無逾越法律規定之範圍，或濫用裁量權限之情形，即不得任意
指摘為違法，而據為第三審上訴之合法理由。原判決業已說明揆
諸上訴人等售賣第一級毒品之次數、數量及所得財物等情節，若
處以法定最低本刑無期徒刑，猶嫌過重，實屬情輕罰重，在客觀
上足以引起一般之同情，難認無可憫恕之處，乃依刑法第五十九
條規定酌量減輕其刑，審酌上訴人等售賣海洛因，戕害國民身心
健康及危害社會治安甚鉅，惡性非輕，及售賣之規模、二人參與
本案犯罪之程度、動機、目的，犯後設詞推卸，未見悔意，態度
不佳等一切情狀，量處甲○○有期徒刑十四年、乙○○有期徒刑
十一年，既未逾法定刑度，亦無失出失入情形，不生違背法令問
題。甲○○上訴意旨指摘原判決量刑有違比例原則云云，顯與法
律規定得為第三審上訴理由之違法情形不相適合。上訴人等之上
訴均為違背法律上之程式，應予駁回。
據上論結，應依刑事訴訟法第三百九十五條前段，判決如主文。
中    華    民    國  九十七  年    一    月   十七   日
                      最高法院刑事第二庭
                          審判長法官  紀  俊  乾
                                法官  黃  正  興
                                法官  陳  東  誥
                                法官  林  錦  芳
                                法官  石  木  欽
      本件正本證明與原本無異
                                      書  記  官
中    華    民    國  九十七  年    一    月   十七   日
                                                     ｍ


司法院資訊處製作；財團法人民間司法改革基金會備份。
